【裁判字號】    92,訴,2492
【裁判日期】    920812
【裁判案由】    確認帳戶為偽造
【裁判全文】
臺灣臺北地方法院民事判決                        九十二年度訴字第二四九二號
    原      告  甲○○
    訴訟代理人  廖修譽律師
    複代理人    劉嘉瑜律師
    被      告  華南商業銀行股份有限公司松山分公司
    法定代理人  丙○○
    訴訟代理人  乙○○
右當事人間確認帳戶為偽造事件，本院判決如左：
    主  文
確認被告持有之戶名甲○○支票存款帳戶第000000000號支票存款開戶申請
書、支票往來約定書正本及支票存款印鑑卡正本及開戶用申請書為偽造。
確認原告與被告就前項支票帳戶所成立之支票存款委任付款關係不存在。
訴訟費用由被告負擔。
    事  實
甲、原告方面：
一、聲明：
（一）確認被告持有之戶名甲○○支票存款帳戶第000000000號支票存款開
      戶申請書、支票往來約定書正本及支票存款印鑑卡正本及開戶用申請書為偽造
      。
（二）確認原告與被告就前項支票帳戶所成立之支票存款委任付款關係不存在。
二、陳述：
（一）按原告素來債信良好，詎於民國八十六年三月收到往來信用卡公司通知表示原
      告因成為甲存戶之拒絕往來戶（見證一），故令剪卡退回，而此通知實令原告
      困惑不已，遂前往新竹市票據交換所查詢，方得知票交所之記載是認原告於八
      十六年二月廿八日已被拒絕往來（見證二），然經被告再為查證得知，方知係
      於被告銀行所開設第000000000號支票存款帳戶，並於一年內因存款不足理由
      退票三次，經被告銀行通知方為拒絕往來公告（見原證三）。然令原告不解者
      ，是原告從未於被告銀行開設帳戶，何有如此景況，遂向被告銀行查詢究竟。
      嗣經原告要求被告銀行提出
      戶之
      ，其上之照片非原告本人，顯係偽造，一望即知。而就以上證據，顯示係歹徒
      偽造原告之
      責任，故而原告方未提訴予以確認該偽造事件。
（二）然於近日，因該拒往資料被告銀行並未加以更正，以致原告於其他平日往來之
      金融機構所開設之帳戶亦並遭質疑，信用卡也未能使用，對原告之信譽等權益
      已造成嚴重之損害。更甚者，近日竟有人持該偽造帳戶之支票加以向本人追索
      （見證六），顯見被告銀行當時並未為追訴偽造歹徒此合法程序之處置，故於
      此，顯係原告有再加確認原開戶資料皆係偽造及該支票帳戶與被告所成立之支
      票存款委任付款關係不存在之必要。
（三）故而，因被告銀行所留存之以原告名義簽立之支票存款開戶申請書、支票往來
      約定書、支票存款印鑑卡及用以申請開戶之
      後該偽造者方利用該帳戶簽借支票使用未予兌現，而方致原告造成拒絕往來，
      而此事經向被告及票據交換所異議，彼等均愛莫能助，表示是否偽造須經由法
      院判決，彼等非司法機關，無權決定該證書之真偽，故而，衡諸本事件，實有
      必要提起確認上開證書均係偽造之訴，且就該委任付款之法律關係亦有加以確
      認不存在之必要，以證明原告在被告銀行開戶之行為係不真正。爰依民事訴訟
      法第二百四十七條一項後段規定提起本件訴訟。
三、證據：提出信用卡公司通知函、票據交換所查詢資料、被告銀行拒絕往來通知函
    、被告
乙、被告方面：
一、聲明：請求駁回原告之訴。
二、陳述：
（一）系爭支票存款戶甲○○於八十五年十二月十七日向被告申請開立支票存款帳戶
      ，嗣經被告派員前往其工作地點辦理徵信調查及依「支票存款戶處理辦法」第
      四條之規定（現為支票存戶處理規範第三條）辦理，核對開戶人確為本人，並
      親自簽名及蓋章於支票存款往來契約書、委託擔當付款約定書暨印鑑卡上，留
      存
      存款甲○○親自簽立，則系爭帳戶之真正性應無疑問且被告銀行就系爭帳戶之
      開戶事項亦已盡善良管理人注意義務。
（二）對於系爭支票帳戶所附之
三、證據：提出
    理  由
一、按民事訴訟法第二百四十七條確認法律關係之訴，非原告有即受確認判決之法律
    上利益者，不得提起之；確認證書真偽或為法律關係基礎事實存否之訴，亦同。
    前項確認法律關係基礎事實存否之訴，以原告不能提起他訴訟者為限。所謂即受
    確認判決之法律上利益，係指法律關係之存否不明確，原告主觀上在法律上之地
    位有不安之狀態存在，且此種不安之狀態，能以確認判決將之除去者而言。原告
    主張被告持有之戶名甲○○支票存款帳戶第000000000號支票存款開戶
    申請書、支票往來約定書正本及支票存款印鑑卡正本及開戶用申請書為偽造，因
    該支票帳戶於八十六年二月二十八日遭拒絕往來，致其信用受損，甚有訴外人持
    該帳戶所簽發之支票向其追索，是該支票帳戶之真偽及系爭委任付款之法律關係
    存在與否不明確，致其應否依帳戶之法律關係負責不明，而此一不安狀態得以判
    決加以除去，是原告提起本件訴訟應有即受確認判決之法律上利益，合先敘明。
二、經查，原告主張其持有以甲○○名義所開立第000000000號支票存款帳
    戶之開戶申請書、支票往來約定書及其附件支票存款印鑑卡正本及開戶用申請書
    等證明文書均為偽造之事實，業據原告本人到庭並提出
    比對被告所提出甲○○名義之開戶申請書、支票存款開戶申請書、支票存款往來
    約定書、委託擔當付款約定書及開立前揭帳戶文書所附之甲○○
    相符，但其上黏貼之相片確非原告本人，顯係出於偽造或變造。被告亦不爭執系
    爭支票存款帳戶相關文書均係附件之
    司申請簽立，且經其對保，足見開立系爭支票存款帳戶者，並非原告本人。再本
    院當庭命原告所書寫之簽名與前揭文書上之「甲○○」簽名加以比對，其用筆、
    字形等特徵均不相同，以肉眼觀之即可判斷並非出於同一人之手，是原告主張系
    爭支票存款帳戶乃遭人偽造開立等事實，即堪予認定。
三、從而，原告請求確認被告所持有之戶名甲○○支票存款帳戶第00000000
    0號支票存款開戶申請書、支票往來約定書正本及支票存款印鑑卡正本及開戶用
    申請書為偽造及兩造間就前項支票帳戶所成立之支票存款委任付款關係不存在，
    即有理由，應予准許。
三、結論：原告之訴為有理由，依民事訴訟法第七十八條，判決如主文。
中      華      民      國    九十二    年      八      月     十二     日
                              民事第一庭  法  官    王貞秀
右為正本係照原本作成
如對本判決上訴，須於判決送達後廿日內向本院提出上訴狀
中      華      民      國    九十二    年      八      月     十三     日
                                          書記官    劉寶鈴


司法院資訊處製作；財團法人民間司法改革基金會備份。
